臺灣橋頭地方法院刑事判決　　　　　　　110年度交易字第6號
公　訴　人　臺灣橋頭地方檢察署檢察官
被　　　告　黃明源


上列被告因過失傷害案件，經檢察官聲請簡易判決處刑（109 年
度偵字第10192 號），本院認不宜以簡易判決處刑為之，改依通
常程序審理，判決如下：
    主  文
黃明源犯過失傷害致人重傷罪，處有期徒刑伍月，如易科罰金，
以新臺幣壹仟元折算壹日。
    事  實
一、黃明源於民國109 年2 月18日5 時57分許，駕駛無牌照之拼
    裝車，沿高雄市湖內區中山路2 段慢車道南往北方向行駛至
    該路段345 公里橋樑處時，本應注意車輛發生故障不能行駛
    ，應即設法移置於無礙交通之處，在未移置前，在行車時速
    40公里以下之路段，應於車身後方5 公尺至30公尺之路面上
    豎立車輛故障標誌，而依當時天候陰、日間晨光、柏油路面
    、路面乾燥、道路無缺陷，並無不能注意之情狀，竟疏未注
    意及此，於其因故障停放於該處之拼裝車後方，未豎立車輛
    故障標誌，適同向後方由陳清良騎乘車牌號碼000-000 號普
    通重型機車搭載陳蔣金，沿中山路2 段慢車道南往北直行至
    此，亦疏未注意車前狀況及兩車並行之間隔，致陳蔣金右腳
    擦撞黃明源停放於該處之拼裝車輛後，導致陳清良所騎乘之
    機車失控而擦撞路邊護欄，致陳清良、陳蔣金人車倒地，陳
    清良因而受有左側足部撕裂傷、左側足部挫傷之傷害，陳蔣
    金因而受有右側遠端股骨開放粉碎性骨折之傷害，經治療後
    ，陳蔣金因右膝活動度嚴重受限，已達嚴重減損一肢機能之
    重傷害。嗣黃明源於本件交通肇事後，停留在肇事現場等候
    ，並在前揭犯罪未經有偵查權之公務員發覺之前，即向到場
    處理之警員表明其為本件肇事者，並進而接受裁判。
二、案經陳清良、陳蔣金訴由高雄市政府警察局湖內分局報告臺
    灣橋頭地方檢察署檢察官聲請簡易判決處刑。
    理  由
壹、證據能力部分
    按被告以外之人於審判外之陳述，雖不符刑事訴訟法第159
    條之1 至同條之4 之規定，而經當事人於審判程序同意作為
    證據，法院審酌該言詞陳述或書面陳述作成時之情況，認為
    適當者，亦得為證據，刑事訴訟法第159 條之5 第1 項定有
    明文。經查，本件就後述援用之具傳聞性質之證據，被告及
    檢察官於本院審判程序中同意作為證據【見院卷第149 頁】
    ，本院審酌該等陳述作成時之情況正常，所取得過程並無瑕
    疵，與本案相關之待證事實具有關連性，亦無證明力明顯過
    低等情形，認適當作為證據，依前開規定，認上開陳述具有
    證據能力。又下列其餘認定本案有罪部分之非供述證據，經
    查並無違反法定程序取得之情，依刑事訴訟法第158 條之4
    規定反面解釋，亦應具證據能力。
貳、實體事項
一、認定犯罪事實所憑之證據及理由
  ㈠訊據被告黃明源就上揭事實均坦承不諱【見偵卷第19頁至第
    20頁、院卷第28頁、第149 頁、第158 頁至第159 頁】，並
    經證人即告訴人陳清良、陳蔣金證述明確【見警卷第11頁至
    第15頁、第17頁至第20頁、偵卷第19頁】，奇美醫療財團法
    人奇美醫院（下稱奇美醫院）診斷證明書2 紙、道路交通事
    故現場圖、道路交通事故調查報告表㈠、㈡-1、道路交通事
    故談話紀錄表、現場照片、證號查詢機車駕駛人資料、證號
    查詢汽車駕駛人資料、車輛詳細資料報表、奇美醫院109 年
    12月4 日（109 ）奇醫字第5567號函暨檢附告訴人陳蔣金之
    病情摘要、奇美醫院110 年1 月19日（110 ）奇醫字第294
    號函暨檢附告訴人陳蔣金之病情摘要、奇美醫院110 年4 月
    13日（110 ）奇醫字第1609號函暨檢附告訴人陳蔣金之病情
    摘要、告訴人陳蔣金身心障礙證明、奇美醫院110 年5 月25
    日（110 ）奇醫字第2327號函暨檢附告訴人陳蔣金之病情摘
    要、奇美醫院110 年6 月10日（110 ）奇醫字第2603號函暨
    檢附告訴人陳蔣金之病情摘要等證據資料在卷可稽【見警卷
    第23頁、第25頁、第29頁、第31頁至第34頁、第35頁至第41
    頁、第49頁至第51頁、第69頁、第71頁、第73頁、交簡卷第
    39頁至第41頁、第103 頁至第105 頁、院卷第39頁至第41頁
    、第55頁、第97頁至第98頁、第128 頁至第130 頁】，堪信
    被告所為之任意性自白確與事實相符。
  ㈡按汽車發生故障不能行駛，應即設法移置於無礙交通之處，
    於未移置前，在行車時速40公里以下之路段，應於車身後方
    5 公尺至30公尺之路面上豎立車輛故障標誌，道路交通安全
    規則第112 條第4 項第1 款定有明文。被告既考領合格機車
    及汽車駕駛執照【見警卷第69頁至第71頁】，有上揭證號查
    詢機車駕駛人資料、證號查詢汽車駕駛人資料在卷可查，對
    上開規定自難諉為不知，其騎乘拼裝車上路，自應注意依上
    開規定行駛。復衡案發當時天候陰、日間晨光、柏油路面、
    路面乾燥、道路無缺陷等情，亦有前引道路交通事故調查報
    告表㈠在卷可按，並無不能注意之情事，被告竟疏未注意，
    肇致本案事故發生，是被告對本事故之發生自有過失，應堪
    認定。
  ㈢再查，道路交通安全規則第111 條第1 款、第112 條第1 款
    雖分別規定「橋樑處不得臨時停車」、「禁止臨時停車處所
    不得停車」，然「臨時停車：指車輛因上、下人、客，裝卸
    物品，其引擎未熄火，停止時間未滿3 分鐘，保持立即行駛
    之狀態」、「停車：指車輛停放於道路兩側或停車場所，而
    不立即行駛」，道路交通管理處罰條例第3 條第9 款、第10
    款亦分別定有明文，而本案被告係騎乘拼裝車至橋樑發生故
    障無法行駛，而停放在案發地點乙節，業經被告供述在卷【
    見院卷第159 頁】，是此情狀應屬上揭道路交通安全規則第
    112 條之「汽車發生故障不能行駛」，而非屬保持立即行駛
    之狀態之臨時停車，或自行停放之停車行為，是聲請簡易判
    決處刑意旨認被告有臨時停車於橋樑之過失，容有誤會，另
    被告行為亦非屬停車，故亦無停車於橋樑之過失，附此說明
    。
  ㈣按毀敗或嚴重減損一肢以上之機能，為重傷害，此觀刑法第
    10條第4 項第4 款規定自明。又刑法於94年2 月2 日修正時
    ，其第10條第4 項關於重傷之規定，增列「嚴重減損」視能
    、聽能、語能、味能、嗅能與一肢以上機能之情形，使嚴重
    減損機能與完全喪失效用之毀敗機能並列，均屬重傷態樣。
    是舉凡對上開各項機能有重大影響，且不能治療或難於治療
    之情形，應認均構成重傷，以與各該機能以外關於身體或健
    康之普通傷害與重傷區分標準之寬嚴一致，並使傷害行為得
    各依其損害之輕重，罪當其罰，俾實現刑罰應報犯罪惡性之
    倫理性目的而發揮其維護社稷安全之功能（最高法院104 年
    度台上字第2149號判決意旨參照）。查告訴人陳蔣金因本件
    車禍受有前揭傷勢，嗣至奇美醫院接受手術、門診及復健治
    療，現右膝關節活動度為45度，為正常關節活動度即140 度
    之百分之32，且考量告訴人陳蔣金自109 年11月26日起至11
    0 年5 月18日陸續於奇美醫院接受復健治療，右膝關節活動
    度並無顯著之進步，故右膝關節活動度已達穩定；目前告訴
    人陳蔣金無法在不仰賴護具之情況下，正常伸張、行走、站
    立、蹲下及上下樓梯，是告訴人陳蔣金右膝活動度嚴重受限
    ，達嚴重減損右下肢之機能，應屬重傷害之程度，此有告訴
    人陳蔣金於奇美醫院就診之診斷證明書、奇美醫院110 年5
    月25日（110 ）奇醫字第2327號函檢附告訴人陳蔣金之病情
    摘要、奇美醫院110 年6 月10日（110 ）奇醫字第2603號函
    檢附告訴人陳蔣金之病情摘要在卷可佐【見警卷第25頁、院
    卷第97頁至第98頁、第128 頁至第130 頁】，顯見告訴人陳
    蔣金所受傷害已達刑法第10條第4 項第4 款之嚴重減損一肢
    以上之機能之重傷害程度。另告訴人陳清良受有左側足部撕
    裂傷、左側足部挫傷之傷害，此亦有上揭奇美醫院診斷證明
    書附卷可佐，又告訴人陳清良、陳蔣金分別所受傷害及重傷
    害結果與被告之過失行為間別無其他原因介入，是被告之過
    失行為與告訴人陳清良、陳蔣金所受之前揭傷害及重傷害間
    具有相當因果關係，亦堪認定。
  ㈤再按，汽車行駛時，駕駛人應注意車前狀況及兩車並行之間
    隔，並隨時採取必要之安全措施，道路交通安全規則第94條
    第3 項亦有明文。經查，被告於偵訊時供稱：伊所駕駛拼裝
    車因車輛發生故障而停放路邊，就下車打電話，之後告訴人
    陳清良所騎乘之機車就撞上來了等語【見偵卷第19頁】，又
    告訴人陳清良於案發後向到場員警表示：伊當時騎乘機車行
    經本案案發地點時，見到被告停放於路旁之拼裝車已來不及
    反應而直接發生車禍，且係乘客即告訴人陳蔣金之右腳與被
    告拼裝車發生碰撞，此有道路交通談話紀錄表附卷可佐【見
    警卷第39頁至第41頁】，再酌以告訴人陳清良係自被告因故
    障所停放於路邊之拼裝車後方直行行駛至本案案發處，而與
    拼裝車發生碰撞，此亦有道路交通事故現場圖附卷可參【見
    警卷第29頁】，足見告訴人陳清良所騎乘之機車應係未注意
    被告停放於前之拼裝車，及與拼裝車間之並行間隔，致告訴
    人陳蔣金右腳與拼裝車發生碰撞，因而發生本件事故；又上
    開規定應屬駕駛車輛之一般常識，且依當時客觀情形，告訴
    人陳清良並無不能注意之情形，已如前述，是告訴人陳清良
    竟疏未注意及此，致發生本案事故，則告訴人陳清良對本案
    事故之發生與有過失，堪予認定。另告訴人陳清良未注意車
    前狀況及兩車並行間隔之行為，雖亦為肇致本次車禍事故之
    原因，然此屬雙方過失程度輕重及告訴人陳蔣金、陳清良為
    民事損害賠償請求時應否減輕被告賠償責任之問題而已，無
    礙於被告自身之過失責任，併此說明。
  ㈥從而，本件事證明確，被告上開犯行堪以認定，應依法論科
    。
二、論罪科刑
  ㈠論罪部分
    核被告所為，係犯刑法第284 條前段之過失傷害及同條後段
    之過失傷害致人重傷罪。聲請簡易判決處刑意旨漏未斟酌告
    訴人陳蔣金所受傷害已達重傷害之程度，而對被告僅論以刑
    法第284 條前段之過失傷害罪嫌，容有未洽，惟因社會基礎
    事實同一，並經蒞庭實行公訴之檢察官當庭變更起訴法條為
    同法第284 條後段之過失傷害致人重傷罪【見院卷第148 頁
    】，本院自應依檢察官變更後之罪名為審理，且無庸變更起
    訴法條，附此敘明。又被告以一過失行為，同時致告訴人陳
    清良、陳蔣金受有前揭傷害，乃一行為同時觸犯罪名不同之
    過失傷害罪及過失傷害致人重傷罪，應依刑法第55條想像競
    合犯之規定，論以一較重之過失傷害致人重傷罪。被告肇事
    後，於有偵查權限之機關或公務員尚未發覺前，向前去處理
    之警員承認為肇事人，自首犯罪而接受裁判等情，有道路交
    通肇事人自首情形紀錄表附卷可考【見警卷第43頁】，爰依
    刑法第62條規定，減輕其刑。
  ㈡科刑部分
    爰以行為人之責任為基礎，審酌被告因前述過失肇致本件車
    禍，並致告訴人陳清良、陳蔣金受有前揭傷害，又因告訴人
    陳蔣金所受傷害經陸續就醫治療後仍致生前揭重傷害之結果
    ，嚴重破壞告訴人陳蔣金原有之正常生活，並使家屬承受長
    期照護之心力勞費及金錢負擔，所生危害深鉅，所為實屬不
    該；惟念及被告除前於76年間有賭博之犯罪前科，此外即無
    刑事前案紀錄，有臺灣高等法院被告前案紀錄表附卷可稽【
    見院卷第162 頁】，素行非差，且被告犯後坦承犯行之態度
    ，另衡酌告訴人陳清良、陳蔣金與被告間因賠償金額未能達
    成合意，致未能達成調解，此有本院辦理刑事案件移付調解
    簡要紀錄存卷可佐【見交簡卷第71頁】，並參酌被告就本案
    車禍發生違反注意義務之過失程度及告訴人陳清良就本案車
    禍事故之發生亦有未注意車前狀況及兩車併行間隔之與有過
    失責任，以及告訴人陳清良、陳蔣金所受傷勢、損害之程度
    ，兼酌以被告自陳國小畢業之智識程度、目前為自由業、月
    收入新臺幣1 萬多元之經濟狀況【見院卷第159 頁】等一切
    情狀，量處如主文所示之刑，並諭知易科罰金之折算標準。
據上論斷，應依刑事訴訟法第299 條第1 項前段，判決如主文。
本案經檢察官陳麗琇聲請簡易判決處刑，檢察官倪茂益、陳盈辰
到庭執行職務。
中    華    民    國  110     年    9     月    24    日
                  刑事第二庭    法  官  姚怡菁
以上正本證明與原本無異。
如不服本判決應於收受送達後20日內向本院提出上訴書狀，並應
敘述具體理由；如未敘述上訴理由者，應於上訴期間屆滿後20日
內向本院補提理由書（均須按他造當事人之人數附繕本）「切勿
逕送上級法院」。
中    華    民    國  110     年    9     月    27    日
                                書記官  張瑋庭
附錄本件判決論罪科刑法條：
中華民國刑法第284條
因過失傷害人者，處1 年以下有期徒刑、拘役或10萬元以下罰金
；致重傷者，處3 年以下有期徒刑、拘役或30萬元以下罰金。
卷宗標目對照表
┌──────────────────────────────────────┐
│一、高雄市政府警察局湖內分局高市警湖分偵字第10971865100號卷，稱警卷；       │
│二、臺灣橋頭地方檢察署109年度偵字第10192號卷，稱偵卷；                      │
│三、本院109年度交簡字第2839號卷，稱交簡卷；                                 │
│四、本院110年度審交易字第34號卷，稱審交易卷；                               │
│五、本院110年度交易字第6號卷，稱院卷。                                      │
└──────────────────────────────────────┘